臺灣高等法院臺中分院刑事判決　　　　　　　　　　九十年度上易字第二四七八號
　　上　訴　人
　　即　被　告　乙○○
右上訴人因詐欺案件，不服臺灣彰化地方法院九十年度易字第九號中華民國九十年十
月二十二日第一審判決（起訴案號：臺灣彰化地方法院檢察署八十九年度偵緝字第三
○○號），提起上訴，本院判決如左：
      主  文
原判決撤銷。
乙○○意圖為自己不法之所有，以詐術使人將本人之物交付，處有期徒刑拾月。
      事  實
一、乙○○前因犯麻醉藥品管理條例、恐嚇、肅清煙毒條例、槍砲彈藥刀械管制條例
    等案件，分別經法院判處有期徒刑七月、一年、三年三月、四年六月，經定應執
    行刑有期徒刑八年六月，嗣於八十八年三月間假釋出獄（指揮書執畢日期為民國
    八十九年十二月十四日），詎仍不知悔改，明知自己無資力，為典當週轉還賭債
    ，竟意圖為自己不法之所有，於民國（下同）八十八年十月二十五日，以附條件
    買賣方式向福灣企業股份有限公司（下稱福灣公司）詐購自小客車一輛，致福灣
    公司陷於錯誤，與之訂立契約，約明汽車總價新台幣（下同）六十四萬五千五百
    六十八元，頭期款付五萬八千元，餘者自同年十二月十日起至九十年八月十日止
    ，每二個月為一期，計分十二期，前十一期各給付二萬七千六百八十八元，第十
    二期即最後一期應給付二萬八千三百元，汽車應停放於其彰化縣花壇鄉○○村○
    ○路二六○號住處，在價金未全部付清前，僅得先行占有使用，福灣公司仍保有
    汽車之所有權，並在彰化縣花壇鄉○○路○段三十五號汽車經銷商建統汽車股份
    有限公司處交付其車牌號碼ＱＴ─三二一二號之自用小客車，詎乙○○僅繳付頭
    期款，即於八十八年十月二十七日將前開車輛向彰化縣彰化市○○路○段四○七
    號王建堯經營之富盛當舖質借九萬元應用，再於同年十一月十六日加借一萬元，
    嗣並未再繳付前開自小客車分期價款，致生損害於福灣公司。
二、案經福灣公司訴請台灣彰化地方法院檢察署檢察官偵查起訴。
      理  由
一、訊據被告乙○○雖矢口否認犯罪，辯稱：買車時我尚有二、三百萬元存款，後來
    因為賭博一夜之間全部輸了才沒有錢，公司並沒有告訴我車子不能拿去典當，我
    是因為無法繼續付車款，後來我要先給付四十萬元，尚差十萬元，我拿三筆土地
    要給他們抵押，他們將我土地所有權狀拿回去後，後來又告訴我，公司不答應，
    我自始都沒有逃避責任云云，經查右開犯罪事實，業經證人曾俊迪、王凱中、王
    建堯分別於偵查及原審中證述明確，並有附條件買賣合約書及當單在卷可稽，次
    查經本院向花壇鄉農會函調被告於八十八年十月間設於該農會帳戶之往來資料，
    發覺被告於八十八年十月一日存款餘額十萬六百六十一元，十月二十二日剩六萬
    三千元，十月二十五日支出六萬一千元後剩二千元，於十月二十八日存入一萬六
    千五百元，旋於同日提領，十月二十九日存入九萬五千元，同日提領九萬六千元
    ，餘額一千元，並無被告所稱購車時帳戶尚有二、三百萬元之情事，參以被告於
    偵查中坦承因之前賭輸六合彩欠人家錢才將車典當及被告於原審審理中供述，汽
    車頭期款有向車商業務員借三萬元繳付暨所簽支付車款之支票均退票，於購車後
    二天即將車典當等情，堪認被告於購車時已週轉困難，購車係圖謀質押典當得款
    清償積欠之賭債，其有不法所有之詐欺意圖至為炯然，所辯顯係脫卸之詞，不足
    採信，本件事證已臻明確，被告犯行應堪認定。
二、核被告乙○○所為，係犯刑法第三百三十九條第一項詐欺取財罪及動產擔保交易
    法第三十八條之罪，所犯二罪間有方法結果之牽連關係，依刑法第五十五條後段
    規定從一重之詐欺取財罪處斷，公訴人雖未就被告所犯詐欺取財罪起訴，惟此部
    分犯行與起訴部分間有牽連犯之裁判上一罪關係，為起訴效力所及，本院自得一
    併審理，併予敘明，原審予以論罪科刑固非無見，惟查原審認被告所為僅係犯刑
    法詐欺取財罪，尚有未洽，被告上訴否認犯罪雖無理由，然原審判決既有如上未
    當之處應由本院將其撤銷改判，爰審酌被告犯罪之動機在取得不法財物，以訂立
    附條件買賣之方式向被害人購車及被害人所受損害暨犯罪後未與被害人達成和解
    賠償損害之態度等一切情狀，量處如主文第二項所示之刑。
三、據上論斷，應依刑事訴訟法第三百六十九條第一項前段、第三百六十四條、第二
    百九十九條第一項前段、動產擔保交易法第三十八條、刑法第十一條前段、第三
    百三十九條第一項、第五十五條、罰金罰鍰提高標準條例第一條前段，判決如主
    文。
本案經檢察官甲○○到庭執行職務。
中      華      民      國　  九十一     年      一       月   二十九   日
                                   臺灣高等法院臺中分院刑事第九庭
                                         審判長法  官　陳  筱  珮
                                               法　官　吳　重　政
                                               法　官  康  應  龍
右正本證明與原本無異。
不得上訴。
                                               書記官  黃  薰  慧
中      華      民      國　  九十一     年      二       月     一     日
                                                              　　　　　Ｆ
